【裁判字號】    99,易,93
【裁判日期】    991110
【裁判案由】    重利
【裁判全文】
臺灣澎湖地方法院刑事判決                99年度易字第93號
公  訴  人  臺灣澎湖地方法院檢察署檢察官
被      告  甲○○
上列被告因重利案件，經檢察官提起公訴（99年度偵字第596、
654 號），被告於準備程序進行中就被訴事實為有罪之陳述，經
本院告知簡式審判程序之旨，並聽取被告與公訴人之意見後，裁
定改由受命法官獨任依簡式審判程序審理，判決如下：
    主  文
甲○○犯重利罪，共拾罪，各處拘役貳拾日，如易科罰金，均以
新臺幣貳仟元折算壹日。應執行拘役壹佰貳拾日，如易科罰金，
以新臺幣貳仟元折算壹日。扣案之收當物品登記簿壹本、當舖收
當明細柒張、客戶繳款情形列表捌張均沒收。
    事  實
一、甲○○係址設澎湖縣馬公市○○路383號「九和當舖」之實
    際負責人，竟基於重利之犯意，為下列犯行：
 (1)甲○○於民國97年7月間，趁己○○失業急需用錢，在「九
    和當舖」內，由己○○質當車牌號碼WX-9891號自小貨車，
    貸以新台幣（以下同）5000元，嗣增貸至3萬元，約定由己○○使用原車，未實際將車輛質押於「九和當舖」保管，甲○○則以每月利率百分之4、倉棧費百分之5（即月息9分）
    之重利，未預扣利息及倉棧費，以此方式向己○○收取顯不
    相當之重利。己○○已於99年5月間償清本金及利息。
 (2)甲○○於97年9月10日，趁乙○○急需用錢，在「九和當舖
    」內，由乙○○質當車牌號碼4701-EK自小客貨車(99年1月
    起改以新北海8號海釣船質押)，貸以27萬元，約定由乙○○
    使用原車原船，未實際將車船質押於「九和當舖」保管，甲○○則以每月利率百分之4、倉棧費百分之5（即月息9分）
    之重利，未預扣利息及倉棧費，以此方式向乙○○收取顯不
    相當之重利。甲○○於99年8月間因遭檢方追查重利犯行，
    依檢方建議，退還乙○○倉棧費扣抵債務，結算結果乙○○
    尚欠甲○○20萬元。
 (3)甲○○於97年12月間，趁庚○○急需用錢，在「九和當舖」
    內，由庚○○質當車牌號碼3JP-198號機車，貸以1萬元，約
    定由庚○○使用原車，未實際將車輛質押於「九和當舖」保
    管，甲○○仍以每月利率百分之4、倉棧費百分之5（即月息
    9分）之重利，並預扣1個月利息及倉棧費，庚○○實拿9100
    元，以此方式向庚○○收取顯不相當之重利。庚○○至99年
    8月間止繳交6期利息(包括倉棧費，以下同)。
 (4)甲○○於98年4月25日，趁癸○○失業急需用錢，在「九和
    當舖」內，由癸○○質當車牌號碼E6-3101自小客車，貸以6
    萬元，約定由癸○○使用原車，未實際將車輛質押於「九和
    當舖」保管，甲○○仍以每月利率百分之4、倉棧費百分之5
    （即月息9分）之重利，並預扣1個月利息及倉棧費，癸○○
    實拿5萬5600元，以此方式向癸○○收取顯不相當之重利。
    癸○○至99年8月間止仍按期繳息。
 (5)甲○○於98年4月間，趁戊○○急需用錢，在「九和當舖」
    內，由戊○○質當車牌號碼4766-VM號自小客車，貸以4萬元
    ，嗣減貸至3萬元，約定由戊○○使用原車，未實際將車輛
    質押於「九和當舖」保管，甲○○則以每月利率百分之4、
    倉棧費百分之5（即月息9分）之重利，未預扣利息及倉棧費
    ，以此方式向戊○○收取顯不相當之重利。戊○○及其先生
    王照宗繳息至99年3月間止，因無力繼續繳息還債，乃將該
    車交付甲○○並移轉所有權抵償其餘債務。
 (6)甲○○於98年6月27日，趁丁○○家裡急需用錢，在「九和
    當舖」內，由丁○○質當車牌號碼E9-8873自小客車，貸以2
    萬元，約定由丁○○使用原車，未實際將車輛質押於「九和
    當舖」保管，甲○○仍以每月利率百分之4、倉棧費百分之5
    （即月息9分）之重利，並預扣1個月利息及倉棧費，丁○○
    實拿1萬8200元，以此方式向丁○○收取顯不相當之重利。
    丁○○至99年5月間始將本金及利息清償完畢。
 (7)甲○○於98年7月間，趁辛○○急需用錢，在「九和當舖」
    內，由辛○○質當車牌號碼3JL-558號重機車及3JP-781號重
    機車，貸以1萬元，嗣增貸至2萬5000元，約定由辛○○使用
    原車，未實際將機車質押於「九和當舖」保管，甲○○則以
    每月利率百分之4、倉棧費百分之5（即月息9分）之重利，
    未預扣利息及倉棧費，以此方式向辛○○收取顯不相當之重
    利。甲○○於99年8月間因遭本檢察官追查重利犯行，依檢
    方建議，退還辛○○倉棧費扣抵債務，結算結果辛○○尚欠
    甲○○1萬5000元。
 (8)甲○○於99年1月19日，趁子○○失業急需用錢，在「九和
    當舖」內，由子○○質當車牌號碼U2-5916自小客車，貸以5
    萬元，約定由子○○使用原車，未實際將車輛質押於「九和
    當舖」保管，甲○○仍以每月利率百分之4、倉棧費百分之5
    （即月息9分）之重利，並預扣1個月利息及倉棧費，癸○○
    實拿4萬5500元，以此方式向子○○收取顯不相當之重利。
    癸○○至99年8月間止仍按期繳息並返還本金2萬元。
 (9)甲○○於99年6月7日，趁丁○○家裡急需用錢，在「九和當
    舖」內，由丁○○質當車牌號碼E9-8873自小客車，貸以1萬
    5000元，約定由丁○○使用原車，未實際將車輛質押於「九
    和當舖」保管，甲○○仍以每月利率百分之4、倉棧費百分
    之5（即月息9分）之重利，並預扣1個月利息及倉棧費，丁○○實拿1萬3650元，以此方式向丁○○收取顯不相當之重
    利。丁○○至99年8月間止仍按期繳息。
(10)甲○○於99年6月7日，趁壬○○生意週轉急需用錢，在「九
    和當舖」內，由壬○○質當車牌號碼8B-6385自小客車，貸
    以5萬元，約定由壬○○使用原車，未實際將車輛質押於「
    九和當舖」保管，甲○○則以每月利率百分之4、倉棧費百
    分之5（即月息9分）之重利，未預扣利息及倉棧費，以此方
    式向壬○○收取顯不相當之重利，壬○○於借款後約1星期
    即償還本金及利息2000元。嗣經警獲報後聲請搜索票，於99
    年6月10日10時5分許，前往「九和當舖」搜索，扣得收當物
    品登記簿1本、當舖收當明細7張、客戶繳款情形列表8張等
    物。
二、案經澎湖縣政府警察局移送臺灣澎湖地方法院檢察署檢察官
    偵查起訴。
    理  由
一、本件被告甲○○所犯係死刑、無期徒刑、最輕本刑為3 年以
    上有期徒刑以外之罪，其於準備程序進行中，就被訴事實為
    有罪之陳述，經審判長告知簡式審判程序之旨，並聽取
    當事人之意見後，認無不得或不宜改依簡式審判程序進行之
    情形，爰依刑事訴訟法第273條之1第1項規定，裁定本件進
    行簡式審判程序。又本件卷內之證據資料，依同法第273條
    之2規定，不受同法第159條第1項關於傳聞法則規定之限制
    ，依法均有證據能力，合先敘明。
二、上揭事實，業據被告於本院審理中坦承不諱，核與被害人乙○○、庚○○、癸○○、丁○○、辛○○、子○○、壬○○
    偵訊及己○○、戊○○警詢證述情節完全相符，並有收當物
    品登記簿1本、當舖收當明細7張、客戶繳款情形列表8張等
    資料在卷可稽，足認被告前開任意性之自白與事實相符，得
    作為被告有罪之證據。又被告假借當舖收取倉棧費之名，按
    借款金額每月加收借款金額5分之費用，因均屬收取借款人
    為借款而支付之對價，自應計入利息，換算年息計算後即為
    108%，均屬與原本顯不相當之重利無疑。從而，本件事證明
    確，被告犯行堪以認定，應依法論科。
三、核被告所為，均係犯刑法第344條之重利罪。其前後10次犯
    行，時間對象不同，犯意各別，行為互殊，應予分論併罰。
    爰審酌被告正值中壯之年，身心無礙，不思以正當途徑賺取
    所得，竟以當鋪之名義非法從事放貸收取重利，所為實有不
    該，惟念被告犯後坦承犯行，態度良好，並依檢方建議退還
    部分所收款項予被害人，惡性尚非極其嚴重等一切情狀，分
    別量處如主文所示之刑，並考量被告本件係犯財產犯罪性質
    之重利罪，且係趁人急需用錢之際放款，藉此收取暴利之情
    ，諭知以2,000元折算1日之易科罰金折算標準，並依刑法第
    51條第6款規定，定其應執行如主文所示之刑，及諭知易科
    罰金之折算標準，以示懲儆。至扣案之收當物品登記簿、當
    鋪收當明細、客戶繳款情形列表等均為供被告犯本罪所用之
    物，且屬被告所有，應依刑法第38條第1項第2款規定諭知沒
    收，併此敘明。
據上論斷，應依刑事訴訟法第273 條之1 第1 項、第284 條之1
、第299條第1項前段，刑法第344條、第41條第1項前段、第51條
第6款、第38條第1項第2款，刑法施行法第1條之1，判決如主文
。
本案經檢察官丙○○到庭執行職務。
中    華    民    國    99    年    11    月    10    日
                        刑事庭  法  官  管安露
以上正本證明與原本無異。
如不服本判決應於收受判決後10日內向本院提出上訴書狀，並應
敘述具體理由；其未敘述上訴理由者，應於上訴期間屆滿後20日
內向本院補提理由書(均須按他造當事人之人數附繕本)「切勿逕
送上級法院」。
中    華    民    國    99    年    11    月    10    日
                                書記官  林德盛
附錄本件判決論罪科刑法條：
刑法第344條：
乘他人急迫、輕率或無經驗貸以金錢或其他物品，而取得與原本
顯不相當之重利者，處 1 年以下有期徒刑、拘役或科或併科 1
千元以下罰金。

司法院資訊處製作；財團法人民間司法改革基金會備份。
